臺灣臺中地方法院民事判決　九十三年度訴字第一二一一號
　　原　　　告　辛○○
　　　　　　　　庚○○
　　　　　　　　壬○○
　　共　　　同
　　訴訟代理人　劉榮滄律師
　　被　　　告　寅○○
　　　　　　　　卯○○
　　　　　　　　戊○○
　　　　　　　　己○○
　　　　　　　　子○○
　　　　　　　　丑○○
　　　　　　　　乙○○
　　　　　　　　甲○○
右當事人間請求清償連帶債務事件，本院於民國九十三年十一月十日言詞辯論終結，
判決如下：
    主      文
被告寅○○及卯○○應給付原告新臺幣伍拾伍萬貳仟佰零捌元，及自民國九十二年
十一月四日起至清償日止，按週年利率百分之五計算之利息。
被告戊○○及己○○應給付原告新臺幣伍拾伍萬貳仟佰零捌元，及自民國九十二年
十一月四日起至清償日止，按週年利率百分之五計算之利息。
被告子○○及丑○○應給付原告新臺幣伍拾伍萬貳仟佰零捌元，及自民國九十二年
十一月四日起至清償日止，按週年利率百分之五計算之利息。
被告乙○○及甲○○應給付原告新臺幣伍拾伍萬貳仟佰零捌元，及自民國九十二年
十一月四日起至清償日止，按週年利率百分之五計算之利息。
訴訟費用由被告寅○○及卯○○負擔四分之一、被告戊○○及己○○負擔四分之一、
被告子○○及丑○○負擔四分之一，餘由被告乙○○及甲○○負擔。
本判決第一項及該部分訴訟費用，於原告以新臺幣壹拾玖萬元為被告寅○○及卯○○
供擔保後，得假執行；但被告寅○○及卯○○如以新臺幣伍拾伍萬貳仟佰零捌元為
原告預供擔保，得免為假執行。
本判決第二項及該部分訴訟費用，於原告以新臺幣壹拾玖萬元為被告戊○○及己○○
供擔保後，得假執行；但被告戊○○及己○○如以新臺幣伍拾伍萬貳仟佰零捌元為
原告預供擔保，得免為假執行。
本判決第三項及該部分訴訟費用，於原告以新臺幣壹拾玖萬元為被告子○○及丑○○
供擔保後，得假執行；但被告子○○及丑○○如以新臺幣伍拾伍萬貳仟佰零捌元為
原告預供擔保，得免為假執行。
本判決第四項及該部分訴訟費用，於原告以新臺幣壹拾玖萬元為被告乙○○及甲○○
供擔保後，得假執行；但被告乙○○及甲○○如以新臺幣伍拾伍萬貳仟佰零捌元為
原告預供擔保，得免為假執行。
    事實及理由
一、被告寅○○、卯○○、子○○、丑○○、甲○○均未於最後言詞辯論期日到場，
    核無民事訴訟法第三百八十六條各款所列事由，爰依原告聲請，由其一造辯論而
    為判決。
二、按訴狀送達後，原告不得將原訴變更或追加他訴，但擴張或減縮應受判決事項之
    聲明及請求之基礎事實同一者，不在此限，民事訴訟法第二百五十五條第一項第
    二、三款分別定有明文。原告起訴時，原係聲明請求：（一）被告寅○○及卯○○應給付原告新臺幣（下同）六十六萬二千七百六十九元，及自民國九十二年十
    一月四日起至清償日止，按週年利率百分之五計算之利息；（二）被告戊○○及
    己○○應給付原告同（一）之金額及利息；（三）被告子○○及丑○○應給付原
    告同（一）之金額及利息，嗣於九十三年十月六日提出聲請狀，追加乙○○及甲○○二人為被告，並將聲明變更為如主文第一至四項所示，經核原告請求被告乙○○及甲○○二人為主文第四項所示給付，與其對另六名被告之請求，係本於同
    一原因事實；至其請求金額之變更，則屬減縮應受判決事項之聲明，是均與前揭
    規定相符，則原告所為上開訴之變更與追加，應予准許。
三、原告主張：原告辛○○、庚○○之子即原告壬○○（七十年六月二十二日生）與
    被告寅○○（六十九年九月十一日生）、戊○○（七十年七月二日生）、子○○
    （七十年六月二十四日生）、乙○○（七十一年八月十六日生）及丙○○（七十
    一年四月二十日生，業經原告撤回起訴）等六人，於八十八年四月十九日二十二
    時三十分許，基於共同殺人之意思聯絡，分乘三部機車，前往臺中縣太平市○○
    路一二四號四樓訴外人黃振岳住處，持預藏刀械砍殺黃振岳，致黃振岳受有左胸
    部銳器創傷之傷害，雖經當時在場之黃振岳友人緊急將其送往醫院急救，黃振岳
    仍因失血過多而不治死亡。原告壬○○與被告寅○○、戊○○、子○○及丙○○
    前揭殺人犯行，業經本院八十八年度重訴字第一二０七號刑事判決處以有期徒刑
    ，被告戊○○、子○○並未提起上訴，被告寅○○提起之上訴，經臺灣高等法院
    臺中分院八十九年度上訴字第四四六號刑事判決駁回；原告壬○○及丙○○所提
    上訴，則先後經臺灣高等法院臺中分院八十九年度上訴字第八號暨最高法院八十
    九年度臺上字第四八九九號刑事判決駁回，是該五人均經判處罪刑確定；另被告
    乙○○因與該五人共同犯上述殺人罪，亦經本院九十年度少重訴字第三號刑事判
    決處有期徒刑確定。黃振岳之父母即訴外人周淑研及黃成家曾於本院八十八年度
    重訴字第一二０七號刑事案件審理中，對被告寅○○與其父即被告卯○○、被告
    戊○○與其母即被告己○○、被告子○○及其父即被告丑○○，暨丙○○及其父
    母丁○○、癸○○（該二人亦經原告撤回起訴）提起附帶民事訴訟，請求其等賠
    償損害，經本院八十九年度訴字第七一八號民事判決，命原告壬○○與被告寅○○、戊○○、子○○及丙○○應連帶給付周淑研一百九十四萬二千五百一十五元
    與黃成家一百零八萬九千六百四十二元，及自起訴狀繕本送達翌日起之法定遲延
    利息；另被告卯○○、己○○、丑○○、丁○○及癸○○應各自與其等之子就上
    述金額與遲延利息負連帶給付責任。周淑研於上開民事判決確定後，於九十年六
    月十九日，持該確定判決為執行名義，聲請就原告辛○○所有之不動產為強制執
    行，經本院分為九十年度民執六字第一五一九○號執行事件受理，黃成家則於九
    十二年七月二十日聲請參與分配，原告辛○○於該執行程序進行中，與周淑研及
    黃成家簽訂協議書，於九十二年十一月四日分別給付其二人二百一十一萬六千五
    百七十七元與一百一十九萬七千二百六十九元，以清償其與另二名原告依上開民
    事確定判決主文所示，應連帶給付之金額與利息。原告既已先行償還前開連帶債
    務，依據民法第二百八十一條第一項規定，自得向其他連帶債務人即被告寅○○
    與卯○○、被告戊○○與己○○、被告子○○與丑○○、被告乙○○與甲○○，
    及丙○○、丁○○與癸○○請求償還各自應分擔之部分（被告乙○○雖非上開民
    事確定判決之當事人，然其既亦參與殺害黃振岳之犯行，自應與其他共同侵權行
    為人即原告壬○○、被告寅○○、戊○○、子○○、丙○○對於周淑研、黃成家
    所受損害負連帶賠償責任，且其法定代理人即被告甲○○應依民法第一百八十七
    條第一項前段規定，與其負連帶賠償之責，從而該二被告就原告已賠償周淑研及
    黃成家之金額，亦應分擔六分之一）。惟原告等於九十二年十二月二十六日委託
    律師發函催告除乙○○與甲○○外之被告清償債務後，僅丙○○、丁○○與癸○○向原告清償其三人應分擔之金額五十五萬二千三百零八元，與原告達成和解，
    其餘被告均不置理，為此依據民法第二百八十一條第一項規定提起本件訴訟，並
    聲明：（一）被告寅○○及卯○○應給付原告五十五萬二千三百零八元，及自九
    十二年十一月四日起至清償日止，按週年利率百分之五計算之利息；（二）被告
    戊○○及己○○應給付原告同（一）之金額及利息；（三）被告子○○及丑○○
    應給付原告同（一）之金額及利息；（四）被告乙○○及甲○○應給付原告同（
    一）之金額及利息；（五）就上述四項聲明，願供擔保，請准宣告假執行。
四、被告戊○○、己○○、乙○○對於原告主張之事實及請求之金額均無爭執，然被
    告戊○○表示目前無力清償，被告己○○則陳稱：其現無工作，俟日後有收入時
    始有資力償還積欠原告之債務；被告寅○○、丑○○皆未於最後言詞辯論期日到
    場，然其等於先前言詞辯論期日，對原告主張之事實及請求之金額亦均不爭執，
    惟抗辯：目前無資力清償；上述五名被告並均聲明：駁回原告之訴。其餘被告未
    於言詞辯論期日到庭，亦未提出書狀作何聲明或陳述。
五、原告主張：（一）原告辛○○、庚○○之子即原告壬○○、被告寅○○、戊○○
    、子○○、乙○○及業經原告撤回起訴之丙○○等六人，於八十八年四月十九日
    均未滿二十歲，竟基於共同殺人之意思聯絡，於該日前往臺中縣太平市○○路一
    二四號四樓訴外人黃振岳住處，持預藏刀械砍殺黃振岳，致黃振岳受有左胸部銳
    器創傷之傷害，經送醫急救後仍因失血過多而不治死亡。原告壬○○、被告寅○○、戊○○、子○○、乙○○及丙○○之殺人刑事犯行均經法院判處有期徒刑確
    定。（二）黃振岳之父母即訴外人黃淑研與黃成家曾對原告三人、被告寅○○與
    其父即被告卯○○、被告戊○○與其母即被告己○○、被告子○○與其父即被告
    丑○○、丙○○與其父母即業經原告撤回起訴之丁○○、癸○○，起訴請求賠償
    損害，經本院八十九年度訴字第七一八號民事判決，判命原告壬○○與被告寅○○、戊○○、子○○及丙○○應連帶給付原告周淑研一百九十四萬二千五百一十
    五元、原告黃成家一百零八萬九千六百四十二元，及自起訴狀繕本送達翌日起之
    法定遲延利息；另被告卯○○、己○○、丑○○、丁○○及癸○○應各自與其等
    之子就上述金額與遲延利息負連帶給付責任，且已確定。（三）周淑研嗣持上開
    民事確定判決為執行名義，聲請本院就原告辛○○所有之財產為強制執行，經本
    院分為九十年度執六字第一五一九○號執行事件受理，黃成家亦於該執行程序終
    結前聲明參與分配，原告辛○○於該執行程序進行中，與周淑研、黃成家達成協
    議，於九十二年十一月四日分別給付其二人二百一十一萬六千五百七十七元及一
    百一十九萬七千二百六十九元，以清償其與另二名原告經上開民事確定判決判命
    應連帶賠償之損害金額及利息。（四）丙○○、丁○○及癸○○已給付原告上述
    賠償金額之六分之一即五十五萬二千三百零八元，其餘被告迄均未對原告清償分
    文等事實，業據原告提出本院八十九年度訴字第七一八號民事判決、最高法院八
    十九年度臺上字第四八九九號刑事判決各一份、本院民事執行處九十二年八月二
    十八日九十年度執六字第一五一九○號強制執行金額計算書分配表二份、協議書
    二份，及原告辛○○委請律師於九十二年十二月二十六日催告除被告乙○○、甲○○外之被告，清償上述連帶債務中應分擔額之信函四份為證，復經本院依職權
    調閱本院九十年度執六字第一五一九０號執行事件案卷查明屬實，且為被告戊○○、己○○、乙○○、寅○○、丑○○所不爭執，被告子○○、甲○○受本院於
    相當時期之合法通知，未於言詞辯論期日到場，亦未提出準備書狀爭執，依據民
    事訴訟法第二百八十條第三項準用同條第一項前段規定，視同自認原告主張之上
    述事實；被告卯○○亦未於言詞辯論期日到庭或以書狀作何答辯，依本院調查證
    據之結果，堪信原告前揭主張為真實。
六、查本院上開民事確定判決，係認原告壬○○、被告寅○○、戊○○、子○○及丙○○共謀殺害黃振岳，依民法第一百八十五條第一項規定，應負共同侵權行為責
    任，故其五人對黃振岳之父母即周淑研、黃成家依民法第一百九十二條及第一百
    九十四條規定得請求之殯葬費、扶養費及精神慰撫金，應連帶負賠償之責，其五
    人於行為時之法定代理人即另二名原告、被告卯○○、己○○、丑○○、甲○○
    、丁○○及癸○○，則應依民法第一百八十七條第一項前段規定，與其等之子之
    侵權行為各負連帶賠償責任等情，有卷附上開民事確定判決足憑。被告乙○○既
    亦參與殺害黃振岳之行為，其與原告壬○○、被告寅○○、戊○○、子○○及丙○○就周淑研、黃成家所受損害，自應負共同侵權行為人之連帶清償之責。又被
    告乙○○為上述侵權行為時雖尚為限制行為能力人，然年齡已達十六歲，對於持
    刀械砍殺他人足致人受傷甚至死亡之事自知之甚稔，且依卷附最高法院八十九年
    度臺上字第四八九九號刑事判決所載，被告乙○○於事發當時係持開山刀砍殺黃
    振岳身體多處，於行兇後尚能從容離去，並與被告戊○○、子○○及丙○○商討
    如何湮滅犯罪工具，則其於行為時係有識別能力，要無疑義，而被告乙○○之父
    母於其為上述犯罪行為時已離婚，其則由父親即被告甲○○監護一節，另有戶籍
    謄本一份，附本院依職權調閱之本院九十年度訴字第二一九四號（即臺灣臺中地
    方法院檢察署對被告等訴請給付犯罪被害人補償金）民事案卷內可稽，則依民法
    第一百八十七條第一項前段規定，被告甲○○對於被告乙○○不法侵害他人權利
    之行為，亦應負連帶賠償責任。再者，被告等對於原告主張：原告辛○○於九十
    二年十一月四日給付周淑研、黃成家之之二百一十一萬六千五百七十七元及一百
    一十九萬七千二百六十九元，係先行清償上開確定判決主文判命其與另二名原告
    應連帶賠償之金額與利息一節，既均未為任何爭執，則原告請求被告寅○○與卯
    ○○、被告戊○○與己○○、被告子○○與丑○○、被告乙○○與甲○○各給付
    其等就上述金額應分擔之部分，自屬於法有據，被告寅○○、戊○○、己○○及
    丑○○抗辯其等無力清償積欠原告之此項債務，仍無從解免其等應負之給付責任
    ，是其等所辯上情並無可採。
七、按連帶債務人相互間，除法律另有規定或契約另有訂定外，應平均分擔義務，但
    因債務人中之一人應單獨負責之事由所致之損害及支付之費用，由該債務人負擔
    ；連帶債務人中之一人，因清償、代物清償、提存、抵銷或混同，致他債務人同
    免責任者，得向他債務人請求償還各自分擔之部分，並自免責時起之利息，民法
    第二百八十條前段及第二百八十一條第一項分別定有明文。原告壬○○、被告寅
    ○○、戊○○、子○○、乙○○及丙○○於未滿二十歲之際，共同不法侵害訴外
    人周淑研、黃成家之子黃振岳致死，則其六人對周淑研、黃成家所受損害應負連
    帶賠償之責，而其等於為上開侵權行為時均已具識別能力，則其等當時之法定代
    理人即另二名原告、被告卯○○、己○○、丑○○、甲○○、丁○○及癸○○應
    各自與其等之子之侵權行為負連帶賠償責任。而原告辛○○已先行給付周淑研、
    黃成家二百一十一萬六千五百七十七元及一百一十九萬七千二百六十九元，以清
    償其與另二名原告依本院八十九年度訴字第七一八號民事確定判決主文所示，應
    連帶賠償之損害金額及利息，且原告壬○○與被告寅○○、戊○○、子○○、乙○○及丙○○六人間就該項債務應如何分擔，法律並無明文規定，其六人間亦無
    特別約定，揆諸前揭規定，自應平均分擔，即其六人應分擔之金額各為五十五萬
    二千三百零八元（計算式：(0000000+0000000)/6=552308，元以下四捨五入），
    至其餘被告則應各自與其子就該應分擔部分負連帶清償責任。從而，原告請求：
    （一）被告寅○○及卯○○；（二）被告戊○○及己○○；（三）被告子○○及
    丑○○；暨（四）被告乙○○及吳金石應各給付五十五萬二千三百零八元，及自
    其向周淑研及黃成家給付上述連帶債務而免責之日（即九十二年十一月四日）起
    至清償日止，按週年利率百分之五計算之利息，為有理由，應予准許。
八、原告陳明願供擔保，請准宣告假執行，核無不合，茲酌定相當擔保金額予以准許
    ；另依民事訴訟法第三百九十二條第二項規定，依職權宣告被告等得提供相當擔
    保金額後，免為假執行。
九、訴訟費用負擔之依據：民事訴訟法第八十五條第一項前段。
中　    華　　　民　　　國　　九十三　　年　　　十二　　  月　  三十一　日
                                臺灣臺中地方法院民事第一庭
~B法　　　官　鍾啟煒
右為正本係照原本作成
如對本判決上訴，須於判決送達後廿日內向本院提出上訴狀
中　    華　　　民　　　國　　九十三　　年　　　十二　　  月　  三十一　日
~B法院書記官
